【裁判字號】    99,交聲,266
【裁判日期】    990323
【裁判案由】    聲明異議
【裁判全文】
臺灣彰化地方法院交通事件裁定         99年度交聲字第266號
移送機關即
原處分機關  交通部公路總局臺中區監理所彰化監理站
異  議  人
即受處分人  甲○○
上列受處分人因違反道路交通管理處罰條例案件，對於交通部公
路總局臺中區監理所彰化監理站民國99年2 月26日所為處分（案
號：彰監四字第裁64-G9H145581號），聲明異議，本院裁定如下
：
    主  文
異議駁回。
    理  由
一、聲明異議意旨略以：該車輛之駕駛人為異議人即受處分人甲
    ○○之父許朝家，平時戶籍地僅有叔叔及嬸嬸居住，叔叔亦
    於97年12月中風搬至安養中心，家中唯有嬸嬸一人，惟嬸嬸
    平常在市場擺攤做生意，回到家中都已晚上6點多，因此家
    中信件皆無人收受，因此異議人並未收到罰單，並非故意逾
    期不繳，請能裁處繳納最低額之罰款，為此聲明異議等語。
二、按汽車駕駛人，行經有燈光號誌管制之交岔路口闖紅燈者，
    處1,800元以上5,400元以下罰鍰，道路交通管理處罰條例第
    53條第1項定有明文。
三、經查：
  (一)駕駛人許朝家於98年9月9日10時53分許，駕駛異議人所有
      車牌號碼3083－ED號自用小客車，行經台中市○○路與大
      業路設有燈光號誌管制之交岔路口，因闖越紅燈，經照相
      取締，由台中市警察局員警逕行舉發，其應到案之日期為
      98年11月1日等情，有臺中市警察局中市警交字第G9H1455
      81號舉發違反道路交通管理事件通知單1 紙、「採證照片
      」2 張在卷可參；且此違規行為，復為異議人所不爭執，
      是異議人有此違規行為，應可認定。
  (二)異議人雖以前詞置辯，惟按行為人有本條例之情形者，應
      填製舉發違反道路交通管理事件通知單，並於被通知人欄
      予以勾記，逕行舉發者，應按已查明之資料填註車牌號碼
      、車輛種類、車主姓名或地址，並於通知單上方空白處加
      註逕行舉發之文字後，由舉發機關送達被通知人；處理違
      反道路交通管理事件，有關文書送達之程序，依行政程序
      法之規定，違反道路交通管理事件統一裁罰基準及處理細
      則第11條第1項第4款、第5條分別定有明文。送達，於應
      受送達人之住居所、事務所或營業所為之。於應送達之處
      所不獲會晤應受送達人時，得將文書付與有辦別事理能力
      之同居人、受僱人或應送達處所之接收郵件人員。送達，
      不能依前2條規定為之者，得將文書寄存送達地之地方自
      治或警察機關，並作送達通知書2份，1份黏貼於應受送達
      人住居所、事務所、營業所或其就業處所門首，另1份交
      由鄰居轉交或置於該送達處所信箱或其他適當位置，以為
      送達。前項情形，由郵政機關為送達者，得將文書寄存於
      送達地之郵政機關。寄存機關自收受寄存文書之日起，應
      保存3個月，行政程序法第72條第1項前段、第73條第1 項
      、第74條亦分別定有明文。至行政程序法關於送達規定所
      稱之「住居所」係民法上之概念，以住所而言，自係指當
      事人依一定事實，足認以久住之意思，住於一定之地域者
      ，即為設定其住所於該地；所謂「一定事實」，包括戶籍
      登記、居住情形等，而於無其他居住事實足以認定當事人
      之住居所時，尤應以戶籍登記資料為主要依據，此亦據法
      務部90年法律字第047647號函釋明確。
  (三)查上開舉發通知單，於98年11月4 日由台中市政府警察局
      交通隊委由郵政機關送達至異議人當時之戶籍地「彰化縣
      鹿港鎮○○里○○鄰○○○路臨621之9號」，因未獲會晤異
      議人本人，亦無受領文書之同居人、受雇人或應送達處所
      知接收郵件人員，即於98年11月9 日將該通知單寄存在送
      達地之鹿港郵局，並作成送達通知書2份，1份黏貼於應受
      送達人住居所門首，另1 份置於該送達處所信箱內，以為
      送達等情，此有台中市政府警察局中市警交字第G9H14558
      1號舉發通知單、送達證書及台中市政府警察局99年2月11
      日中市警交字第0990011105號函各1 紙附卷可參，是該舉
      發通知單業已完成合法送達程序無誤。
  (四)另按道路交通管理處罰條例第23條第1 項規定，汽車所有
      人名稱、地址如有變更，應向公路監理機關辦理登記。異
      議人之戶籍地自87年4月3日起即遷入「彰化縣鹿港鎮○○
      里○○鄰○○○路臨621之9號」，此有異議人之戶籍資料表
      1 紙在卷可稽。是異議人因故未居住戶籍地，本應依上開
      規定，向公路監理機關辦理登記；異議人既未辦理此項變
      更登記，核係異議人自己之過失，不可歸責於原舉發機關
      或監理機關。原舉發機關無從得知異議人之實際居住處所
      為何，依法定地址寄送違規通知單，因未獲會晤本人亦無
      受領文書之同居人、受雇或應送達處所接收郵件人員，而
      依法改以寄存送達方式，該送達程序自屬合法無疑，縱應
      受送達人實際上未領取郵件，仍不影響原已發生之送達效
      力。異議人既未於原舉發通知單應到案日期98年11月1 日
      前到案說明，則原處分機關於99年2 月26日依道路交通管
      理處罰條例第53條第1 項及違反道路交通管理事件統一裁
      罰基準表等規定，以彰監四字第裁64-G9H145581號裁決書
      裁處罰鍰5400元，經核尚無違誤，本件聲明異議人之異議
      為無理由，應予駁回。
據上論斷，應依道路交通案件處理辦法第19條，裁定如主文。
中    華    民    國    99    年    3    月    23   日
                  交通法庭    法  官  姚銘鴻
以上正本證明與原本無異。
如不服本裁定，應於裁定送達後五日內向本院提出抗告狀(須附
抗告狀繕本 )。
中    華    民    國    99    年    3     月    23    日
                              書記官  郭佳雯

司法院資訊處製作；財團法人民間司法改革基金會備份。
